【裁判字號】    94,交聲,555
【裁判日期】    950306
【裁判案由】    聲明異議
【裁判全文】
臺灣高雄地方法院交通事件裁定        94年度交聲字第555 號
原處分機關    交通部公路總局嘉義區監理所新營監理站
異  議  人    甲○○
即受處分人
送達代收人    劉進福
上列受處分人因違反道路交通管理處罰條例案件，對於交通部公
路總局嘉義區監理所新營監理站中華民國94年3月25日所為之處
分（原處分案號：新監裁違字第裁00-000000000 號）聲明異議
，經臺灣臺南地方法院移轉管轄，本院裁定如下：
    主  文
原處分撤銷。
發回交通部公路總局嘉義區監理所新營監理站。
    理  由
一、本件異議意旨略以：異議人即受處分人甲○○於民國 (下同
    )89 年4 月5 日09時04分，駕駛異議人所有車牌號碼為AI-6
    123 號自用小客車，在台北市○○路道路收費停車處所停車
    ，未依規定繳費，經台北市政府交通局逕行舉發，認定違反
    道路交通處罰條例第56條第1 項第10款而開立舉發違反道路
    交通管理事件通知單 (北市交停字第942700728 號)， 通知
    異議人至遲應於89年4 月5 日以前須至應到案處所即交通部
    公路總局麻豆監理站 (下稱麻豆監理站)接 受裁處，異議人
    因逾期未到麻豆監理站接受裁處，交通部公路總局嘉義區監
    理所新營監理站乃於94年3 月25日以新監裁違字第裁00-000
    000000號裁決書，科處異議人罰鍰新台幣 (下同)1200 元，
    限於94年4 月24日前繳納罰鍰，並附記逾期不繳納罰款時之
    處分： (一)自94 年4 月25日起加倍罰鍰2400元，並限於94
    年5 月9 日前繳納。 (二)加 倍罰鍰於94年5 月9 日前繳納
    ，逾期未繳納者，依法移送強制執行。上開裁決書於94年3
    月30日送達異議人。惟異議人於88年10月1 日已將戶籍遷移
    至「台南縣六甲鄉龜子港80巷20號」，台北市政府交通局逕
    將上開舉發違反道路交通管理事件通知單寄至「台南縣六甲
    鄉龜子港80巷98號」，上開通知單並未合法送達異議人，故
    上開裁決書顯然違法，應予撤銷等語。
二、按行政程序法第92條第1 項規定：本法所稱行政處分，係指
    行政機關就公法上具體事件所為之決定或其他公權力措施而
    對外直接發生法律效果之單方行政行為。又同法第72條第1
    項規定：送達，於應受送達人之住居所、事務所或營業所為
    之，但在行政機關辦公室處所或他處會晤應受送達人時，得
    於會晤處所為之。另同法第73條第1 項、第2 項規定：於應
    送達處所不獲會晤應受送達人時，得將文書付與有辨別事理
    能力之同居人、受僱人或應送達處所之接收郵件人員。再同
    法第74條規定：送達，不能依前二條規定為之者，得將文書
    寄存送達地之地方自治或警察機關，並作送達通知書兩份，
    一份黏貼於應受送達人住居所、事務所、營業所或其就業處
    所門首，另一份交由鄰居轉交或置於該送達處所信箱或其他
    適當位置，以為送達。前項情形，由郵政機關為送達者，得
    將文書寄存於送達地之郵政機關。又警察機關依道路交通管
    理處罰條例相關規定對交通違規之行為人攔查舉發或逕行舉
    發，係屬行政處分，其據以製作之舉發違反道路交通管理事
    件通知單之送達，自應依行政程序法相關規定為之。再按違
    反道路交通管理事件統一裁罰基準及處理細則第11條第1 項
    第3 款規定：逕行舉發者，應按已查明之資料填註車牌號碼
    、車輛種類、車主姓名或地址，並於通知單上方空白處加註
    逕行舉發之文字後，由舉發機關送達被通知人。是依上開之
    規定，其受處分人有違反交通管理事件行為，則應先由舉發
    機關就其違規事實先予舉發，並由舉發機關填製舉發單，再
    將舉發單交由受處分人收受或合法送達後，主管機關始得據
    以裁決，如違規行為有未經舉發，或舉發機關未填製舉發單
    ，或未受舉發單之合法通知時，主管機關均不得逕予裁決。
三、經查：
  (一)異議人甲○○所有之車牌號碼AI-6123 號自用小客車，曾
      於89年4 月5 日09時04分許，在台北市○○路道路收費停
      車處所停車不依規定繳費，經台北市政府交通局逕行舉發
      ，經交通部公路總局嘉義區監理所新營監理站調查後，仍
      認異議人違規明確，於94年3 月25日依道路交通管理處罰
      條例第56條第1 項第10款之規定，裁處異議人應於94年4
      月24日前繳納罰鍰新台幣1200元，自94年4 月25日起加倍
      罰鍰新台幣2400元，並限於94年5 月9 日前繳納等情，有
      台北市政府交通局北市交停字第942700728 號舉發違反道
      路交通管理事件通知單1 紙、交通部公路總局嘉義區監理
      所新營監理站94年3 月25日所為之裁決書1 份在卷可查。
      然查，上開台北市政府交通局北市交停字第942700728 號
      舉發違反道路交通管理事件通知單於89年4 月29日以郵局
      掛號方式，送達處所為台南縣六甲鄉龜子港80巷98號，惟
      依異議人甲○○之戶籍遷徙記錄所示，異議人於86年8 月
      13日雖設籍於「台南縣六甲鄉龜子港80巷98號」，然於88
      年10月1 日業已遷移至「台南縣六甲鄉龜子港80巷20號」
      等情，此有台北市停車管理處89年4 月29日大宗掛號函件
      明細、異議人甲○○遷徙紀錄資料查詢結果在卷可憑，而
      依證人即異議人甲○○之兄長劉進福於本院調查時證述並
      未收受該舉發違規通知單，且受處分人異議人並未居住在
      台南縣六甲鄉龜子港80巷98號等情，揆諸依上開規定及說
      明，上開舉發通知書之送達並不合法，甚為明確。此外，
      依證人劉進福於本院95年1 月16日調查時證述舉發違規通
      知單所載之違規時點，該汽車駕駛人並非受處分人甲○○
      ，亦有本院調查筆錄在卷可稽。
（二）末按，道路交通管理處罰條例所定罰鍰之處罰，行為人接
      獲違反道路交通管理事件通知單後，於15日內得不經裁決
      ，逕依規定之罰鍰標準，向指定之處所繳納結案；不服舉
      發事實者，應於15日內，向處罰機關陳述意見或提出陳述
      書。其不依通知所定限期前往指定處所聽候裁決，且未依
      規定期限陳述意見或提出陳述書者，處罰機關得逕行裁決
      之，同條例第9 條第1 項亦有明文。本件舉發違反道路交
      通管理事件違規通知單，既未經合法送達，致剝奪異議人
      即受處分人陳述真正違規行為駕駛者之身份，且逕為高額
      裁罰，有違上開規定，揆諸前開規定，尚有未洽，應依道
      路交通案件處理辦法第20條規定將原處分撤銷，另行發回
      原處分機關依照上開規定程序辦理。
四、據上論斷，應依道路交通案件處理辦法第20條，裁定如主文
    。
中    華    民    國    95    年    3    月    6    日
                  交通法庭  法  官   陳 建 和
以上正本證明與原本無異。
如不服本裁定，應於收受送達後5 日內向本院提出抗告狀。
中    華    民    國    95    年    3     月    6     日
                            書記官   林 慧 君


司法院資訊處製作；財團法人民間司法改革基金會備份。
